---
title: "Notizen - Sitzung 13"
author: "Jonas Schulte"
date: "05.07.2023"
output: pdf_document
---

```{r setup, include=FALSE}
knitr::opts_chunk$set(warning = FALSE, message = FALSE)
```

# Verwendete Packages
```{r}
library(here)
library(data.table)
library(tidyverse)
library(ggplot2)
library(ggfortify)
library(car)
library(lmtest)
library(sandwich)
```


# Datensatz einlesen
```{r}
data_path <- here("data/bip-mortrate.csv")
lifeexp_data <- fread(data_path, 
                      colClasses = c("character", "integer", rep("double", 5)))
head(lifeexp_data, 3)
```


# Regressionen: Lebenserwartung und BIP pro Kopf
## Modelle
```{r}
model1 <- lm(LIFEEXP ~ GDP_PPPpc, lifeexp_data)
summary(model1)

model2 <- lm(LIFEEXP ~ log(GDP_PPPpc), lifeexp_data)
summary(model2)

model3 <- lm(log(LIFEEXP) ~ log(GDP_PPPpc), lifeexp_data)
summary(model3)

model4 <- lm(LIFEEXP ~ log(GDP_PPPpc) + I(log(GDP_PPPpc)**2), lifeexp_data)
summary(model4)
```

## Regressionsdiagnostik
### Scatter-Plots

```{r}
# Modell 1
ggplot(lifeexp_data, aes(x = GDP_PPPpc, y = LIFEEXP))+
  geom_point()+
  geom_smooth(method = "lm")

avPlots(model1)
```

```{r}
# Modell 2
ggplot(lifeexp_data, aes(x = log(GDP_PPPpc), y = LIFEEXP))+
  geom_point()+
  geom_smooth(method = "lm")
```


```{r}
# Modell 3
ggplot(lifeexp_data, aes(x = log(GDP_PPPpc), y = log(LIFEEXP)))+
  geom_point()+
  geom_smooth(method = "lm")
```



```{r}
# Modell 4
ggplot(lifeexp_data, aes(x = log(GDP_PPPpc), y = log(LIFEEXP)))+
  geom_point()+
  geom_smooth(method = "lm", formula = y ~ x + I(x**2))
```


### RESET-Test
```{r}
library(lmtest)
resettest(model1) 
resettest(model2)
resettest(model3)
resettest(model4, power = 3)
```

### TA-Plot, QQ_plot, etc.
```{r}
plot(model1)
plot(model2)
plot(model3)
plot(model4)

library(ggfortify)
autoplot(model1)
```
### Test auf Hetereoskedastie 
#### Breusch-Pagan Test
- $H_0$ = Homoskedastie

```{r}
library(lmtest)
bptest(model1)
bptest(model2)
bptest(model3)
bptest(model4)
```

#### Goldfeld-Quandt Test
- $H_0$ = Homoskedastie

```{r}
gqtest(model1, alternative = "less")
gqtest(model1, alternative = "greater") # Default
gqtest(model1, alternative = "two.sided")
gqtest(model2)
gqtest(model3)
gqtest(model4)
```
#### Reaktion auf Heteroskedastie
Siehe Skript!

```{r}
var_covar_matrix <- sandwich::vcovHC(model2, type = "HC1")
lmtest::coeftest(model2, vcov. = var_covar_matrix)
summary(model2)
```




# Übungsaufgabe: Regression Lebenserwartung und Gini
Experimentiere mit unterschiedlichen Regressionsmodellen.

## Modelle

```{r}
model5 <- lm(LIFEEXP ~ GINI_post, lifeexp_data)
summary(model5)

model6 <- lm(LIFEEXP ~ log(GINI_post), lifeexp_data)
summary(model6)

model7 <- lm(log(LIFEEXP) ~ GINI_post, lifeexp_data)
summary(model7)

model8 <- lm(log(LIFEEXP) ~ log(GINI_post), lifeexp_data)
summary(model8)
```
## Regressionsdiagnostik
### Plots
```{r}
avPlots(model5)
avPlots(model6)
avPlots(model7)
avPlots(model8)
```

### AV-Plot, QQ-Plot, etc.
```{r}
autoplot(model5)
autoplot(model6)
autoplot(model7)
autoplot(model8)
```



# Multivariate Regression
## Modelle und Diagnostik
```{r}
model9 <- lm(LIFEEXP ~ log(GDP_PPPpc) + GINI_post, lifeexp_data)
summary(model9)
avPlots(model9)
plot(model9)

model10 <- lm(LIFEEXP ~ log(GDP_PPPpc) + log(GINI_post), lifeexp_data)
summary(model10)
avPlots(model10)
plot(model10)

model11 <- lm(log(LIFEEXP) ~ log(GDP_PPPpc) + GINI_post, lifeexp_data)
summary(model11)
avPlots(model11)
plot(model11)

model12 <- lm(log(LIFEEXP) ~ log(GDP_PPPpc) + log(GINI_post), lifeexp_data)
summary(model12)
avPlots(model12)
plot(model12)
```




## Übungsaufgabe AV-Plot
Erstelle den Added-Variable Plot von `model9` manuell. Gehe dabei wie folgt vor:
1. Regressiere die Lebenserwartung auf den GINI_post und speichere die Residuen in einem Objekt.
2. Regressiere den Logarithmus des BIP pro Kopf auf den GINI_post und speichere die Residuen in einem Objekt.
3. Regressiere die in 1. gespeicherten Residuen auf die Residuen aus Teilaufgabe 2.
4. Stelle die Residuen aus 1. und 2. in einem Scatterplot dar (x = Residuen aus 2., y = Residuen aus 1.) und füge eine Regressionslinie hinzu. (Hinweis: entweder mit abline(das_model_aus_3) oder mit geom_smooth(method = "lm") in ggplot)
5. Vergleiche den Plot mit dem Plot, den man mit der Funktion `avPlots()` erhält.

```{r}
residuals_LIFEEXP <- residuals(lm(LIFEEXP ~ GINI_post, lifeexp_data))
residuals_GDP_PPPpc <- residuals(lm(log(GDP_PPPpc) ~ GINI_post, lifeexp_data))

av_model <- lm(residuals_LIFEEXP ~ residuals_GDP_PPPpc)

plot(residuals_GDP_PPPpc, residuals_LIFEEXP)
abline(av_model, col = "blue")

avPlot(model9, "log(GDP_PPPpc)")
```


